最　高　行　政　法　院　判　決　　　　　　　　　　　九十三年度判字第二四號
　　上　訴　人　乙　○
　　被 上訴 人　臺北市政府
　　代　表　人　甲○○
右當事人間因都市計畫法事件，上訴人對於中華民國九十一年十月二十四日臺北高等
行政法院九十年度訴字第六二八六號判決，提起上訴，本院判決如左：
　　主  文
上訴駁回。
上訴審訴訟費用由上訴人負擔。
　　理  由
一、台北市○○區○○路三段一九九巷八號三樓建築物位於都市計畫第三種住宅區內
    ，經被上訴人所屬警察局松山分局中崙派出所於民國九十年三月十四日赴現場查
    獲上訴人經營護膚店卻從事明眼人按摩及媒介性交易，被上訴人認上訴人違規使
    用該建築物為明眼人按摩業及性交易仲介場所，違反都市計畫法第三十四條、都
    市計畫法台北市施行細則第十條之一及台北市土地使用分區管制規則第八條規定
    ，乃依都市計畫法第七十九條第一項規定，以九十年四月二十六日府都一字第九
    ○○四一○三四○○號函處上訴人新台幣（下同）二十萬元罰鍰，並勒令停止使
    用。上訴人不服，提起訴願，遭決定駁回，上訴人遂提起本件訴訟。
二、上訴人於原審起訴主張略以：上訴人年紀已達六十歲，縱使客人上門，皆因嫌棄
    年紀過大且為一般家庭式格局之簡陋與凌亂，而不願上訴人代為指壓而皆離去。
    而上訴人因年邁且不識字，無人願意雇請，實為家中經濟狀況不好，且有房貸及
    外債及生活上之費用困難，致無法生活，才會誤觸法律，請執法者能原諒。事發
    當日，係客人將上訴人毆打受傷，員警告知並建議若承認罪行，二人可罰款六千
    元了結此事。上訴人於九十年七月十二日收到不起訴處分書，係因檢察署見到上
    訴人訴確為年邁無知且不識字而誤觸此刑責而原諒之。爰請判決撤銷訴願決定及
    原處分等語。
三、被上訴人則略以：上訴人所使用之臺北市○○區○○路三段一九九巷八號三樓建
    築物，位於都市計畫第三種住宅區內，違規使用為明眼人按摩業及性交易仲介業
    場所，案經被上訴人所屬警察局以九十年三月二十八日北市警行字第九○二三四
    一二三○○號函查報在案，實地臨檢紀錄表並經關係人承認無訛後簽章，並有九
    十年三月十三日自由時報第四十八版分類廣告為證。上訴人所使用之系爭建築物
    ，位於都市計畫法第三種住宅區內，使用組別及使用項目，自應符合臺北市土地
    使用分區管制規則第八條之規定，然該條內並無規定可允許或有條件允許使用為
    明眼人按摩業及性交易仲介業場所，故今查獲於系爭建築物內從事明眼人按摩及
    猥褻性交易，已明屬違反臺北市土地使用分區管制規則之規範。被上訴人援引都
    市計畫法第七十九條之規定，處上訴人二十萬元罰鍰並勒令停止使用，並無違誤
    。且為阻遏系爭建築物繼續供違規使用，暨貫徹都市計畫法規定並保護公共利益
    ，端正社會風氣，被上訴人於行政裁量範圍內，處上訴人二十萬元罰鍰並勒令停
    止使用，核與比例原則相符。原處分並無不合等語，資為抗辯。
四、原審斟酌全辯論意旨及調查證據之結果，略以：依台北市政府警察局松山分局中
    崙派出所九十年三月十四日所作之筆錄載明：「李文星（顧客）答：我在今日凌
    時至北市○○路○段一九九巷八號三樓，而在按摩時乙○按摩我全身（有撫摸我
    的性器官），而當時她僅穿著一件外套式的睡衣，扣子未扣，全身赤裸．．．。
    」、「乙○答：．．．按摩每小時捌佰元，半套（抽動陽具至射精）收費新台幣
    一千六百元．．．，我替李文星做全身按摩．．．。」等語，有九十年三月十四
    日偵訊筆錄各二份在卷可考，則上訴人違規事實，洵堪認定。至上訴人主張涉嫌
    兒童及少年性交易防制條例部分，業經台灣台北地方法院檢察署檢察官偵查終結
    予以不起訴處分云云。查行政罰與刑罰不同，於刑事上獲不起訴處分並不表示當
    然不能處以行政罰；行政罰乃維持行政上之秩序，達成國家行政之目的，對違反
    行政上之義務者，所科之制裁，其為違反法規義務或行政秩序之行為，不具有倫
    理的非難性；而刑事犯則屬反道德及反倫理之行為，兩者之法規規範目的、處罰
    目的、客體、舉證法則及證明程度皆不同。台北市○○區○○路三段一九九巷八
    號三樓建築物，位於都市計畫第三種住宅，依台北市土地使用分區管制規則八條
    並無可供按摩及媒介性交易之組別，從而上訴人所為自違反都市計畫法第三十四
    條、都市計畫法台北市施行細則第十條之一及台北市土地使用分區管制規則第八
    條之規定，自應依都市計畫法第七十九條之規定，處使用人六萬元以上三十萬元
    以下罰鍰，並勒令停止使用。而被上訴人為對執行違反都市計畫法第七十九條裁
    罰有處分標準，亦於八十九年六月二日訂定對第一階段者，一律均處以二十萬元
    ，因而被上訴人於其行政裁量之範圍內裁處上訴人二十萬元罰鍰並勒令其停止使
    用，屬其行政裁量權之運用，洵無違誤，訴願決定予以維持，亦無不合。因而將
    訴願決定及原處分均予維持，駁回上訴人之訴。
五、本院經核原判決於法並無違誤。上訴意旨仍執前詞並主張其因年邁且不識字，無
    人願意僱請；且事發當日，係客人將上訴人毆打受傷，員警告知並建議若承認罪
    刑可罰六千元了事，則上訴人於警局筆錄如何做成？是否實在？尚有審酌餘地，
    原審不察，竟採信偵訊筆錄亦未說明何以未採信上訴人主張之理由，顯係判決理
    由不備，原判決有違背法令之處。況縱認為上訴人有違都市計畫法令之處，然比
    例原則為憲法上同等位階概念，上訴人縱一時誤觸法網，惟考其既以年邁又目不
    識丁，科以最低罰鍰及令其勒令停止使用，已足維法律規範目的，原處分竟科以
    二十萬元罰鍰，原判決未予撤銷，顯與比例原則有違，爰請廢棄原判決，並撤銷
    訴願決定及原處分等語。然查「住宅區為保護居住環境而劃定，其土地及建築物
    之使用，不得有礙居住之寧靜、安全及衛生。」、「都市計畫範圍內土地或建築
    物之使用，違反本法或各級政府依本法所發布之命令者，處其土地或建築物所有
    權人、使用人或管理人新臺幣六萬元以上三十萬元以下罰鍰，並勒令拆除、改建
    、停止使用或恢復原狀。」、「一、住宅區：以建築住宅為主，不得為大規模之
    商業、工業及其他經本府認定足以發生噪音、震動、特殊氣味、污染或有礙居住
    安寧、公共安全、衛生之使用。」、「在第三種住宅區內得為左列規定之使用：
    一、允許使用（一）第一組：獨立、雙併住宅。．．．（十九）第五十一組：公
    害最輕微之工業。」分別為都市計畫法第三十四條、第七十九條都市計畫法台北
    市施行細則第十條之一、台北市土地使用分區管制規則第八條所明定。而本件上
    訴人違規使用位於都市計畫第三種住宅區內之建築物為明眼人按摩業及性交易仲
    介場所，經被上訴人所屬警察局松山分局中崙派出所於國九十年三月十四日赴現
    場查獲上訴人經營護膚店卻從事明眼人按摩及媒介性交易，處上訴人二十萬元罰
    鍰，並勒令停止使用。揆諸前開規定，尚無違誤，訴願決定及原判決亦予維持，
    均無不合。況查原判決已就本件爭點即上訴人是否有將系爭建築物違規使用為明
    眼人按摩業及性交易仲介場所乙節，明確詳述其得心證之理由，並敘明被上訴人
    裁處上訴人二十萬元罰鍰並勒令其停止使用，屬其行政裁量權之運用，有如前述
    ，自與比例原則無違。且與前開行為時都市計畫法等法令規定要無不合，尚無判
    決不適用法規或適用不當之違法；亦難謂有判決不備理由之違法，縱原審雖有未
    於判決中加以論斷者，惟尚不影響於判決之結果，與所謂判決不備理由之違法情
    形不相當。至於上訴人其餘訴稱各節，乃上訴人以其對法律上見解之歧異，就原
    審取捨證據、認定事實之職權行使，指摘其為不當，均無可採。綜上所述，上訴
    意旨指摘原判決違誤，求予廢棄，難認有理由，應予駁回。
據上論結，本件上訴為無理由，爰依行政訴訟法第二百五十五條第一項、第九十八條
第三項前段，判決如主文。
中　　華　　民　　國　　九十三　　　年　　　一　　　月　　　十五　　　　日
                    最 高 行 政 法 院  第 五 庭
                                審 判 長 法  官　　　徐　樹　海
                                         法  官      吳  錦  龍
                                         法  官　　　鄭  淑  貞
                                         法  官　　　林　家　惠
                                         法  官　　　林  茂  權
右  正  本  證  明  與  原  本  無  異
　　　　　　　　　　　　　　　　　　　　 法院書記官　王　褔　瀛
中　　華　　民　　國　　九十三　　　年　　　一　　　　月　　　十五　　　日
